【裁判字號】    92,簡,118
【裁判日期】    920409
【裁判案由】    綜合所得稅
【裁判全文】
臺北高等行政法院判決                              九十二年度簡字第一一八號
    原      告  甲○○
    被      告  財政部臺灣省北區國稅局
    代  表  人  林吉昌（局長）
    訴訟代理人  乙○○
                丙○○
右當事人間因綜合所得稅事件，原告不服財政部中華民國九十一年一月四日台財訴字
第○九○○○二九二一二號訴願決定，提起行政訴訟，本院判決如左：
    主  文
訴願決定及原處分（復查決定）均撤銷。
訴訟費用由被告負擔。
    事  實
一、事實概要：原告民國八十四年度綜合所得稅結算申報案，經被告所屬新竹市分局
    核定原告有中獎獎金新台幣（下同）一、五○○元及其配偶蘇繼棟有租賃所得三
    三、三三三元及二八九、一八三元，併課其當年度綜合所得稅，核定其綜合所得
    總額為二、七四七、五四九元，淨額為二、○八八、五四九元。原告不服，申經
    復查結果，未獲變更，提起訴願，亦遭決定駁回，遂就其配偶蘇繼棟有租賃所得
    二八九、一八三元部分提起行政訴訟。
二、兩造聲明：
  (一)原告聲明：原處分、復查決定及訴願決定均撤銷。
  (二)被告聲明：駁回原告之訴。
三、兩造之陳述：
  (一)原告主張之理由：
    1.本件爭執僅在原處分核定原告配偶有取自黃錦秀二八九、一八三元之租賃所得
      部分。
    2.按「認定事實，須憑證據，不得出於臆測，此項證據法則，自為行政訴訟所適
      用。」「行政官署對於人民有所處罰，必須確實證明其違法之事實。倘不能確
      實證明違法事實之存在，其處罰即不能認為合法。」行政法院（現改制為最高
      行政法院）六十一年判字第七十號、三十九年判字第二號著有判例。訴外人黃
      錦秀、張長岸、曾桂香、楊偉良、陳麗鳳等五人八十三年間並未給付租金予原
      告之配偶，被告該年度並未核課租賃所得，被告稱黃錦秀八十四年度給付原告
      配偶租金五○七、三四○元，與事實不合。
    3.訴外人黃錦秀係自八十二年開始占用新竹市○○路一四七號房屋，並非供其無
      償使用，不應計算租賃收入。況依被告核定表有黃錦秀、張長岸、曾桂香、楊
      偉良、陳麗鳳等五人使用，黃錦秀使用面積為五分之一，其租賃所得亦依法應
      以二七、八三四元為法定上限。
    4.按「稽徵機關應隨時調查扣繳義務人對於有關扣繳之報告是否確實，並督促依
      照本法規定扣款繳納。」為所得稅法第九十五條所明定。系爭房屋現值為二、
      二四七、六○○元，土地價額為一○、三一五、二五二元，其土地及建築物申
      報總價額年息百分之十為一、二五六、二八五元，依土地法第九十七條第一項
      規定，每坪每月租金收入應以四六二元為上限，被告依每坪每月租金九六○元
      予以設算租賃所得，於法不合，蓋租賃所得應以一三九、一七○元為上限，超
      過法定最高租金部分被告依法並無請求權。
  (二)被告主張之理由：
    1.系爭租賃房屋位於新竹市○○路一四七號，依「營業人查定營業費用標準等級
      評定表」上所載之等級，屬於第五等級。又依「營業稅特種稅額查定費用標準
      等級表」之規定，第五等級之房屋租金每月每坪為一、二○○元，惟經被告實
      地調查當地之租金情況後，認應按原每月每坪租金一、二○○元予以八折計算
      後核定系爭租賃房屋每月每坪之標準租金為九六○元，且依行為時所得稅法施
      行細則第十六條第三項及財政部八十五年一月二十四日臺財稅第八五一八九三
      ○六七號函規定，報請財政部備查，並經財政部於八十五年一月二十四日以臺
      財稅第八五一八九三○六七號函示告知准予備查。是被告依每月每坪九六○元
      之標準租金設算原告之配偶蘇繼棟之租賃所得二八九、一八三元，顯無不合。
    2.被告依標準租金每月每坪九六○元予以設算原告租賃所得，經查系爭租賃所得
      標的物，鄰近出租建物所有人自行申報租金扣繳情形，其平均每月每坪租金為
      一、二五九元高於原核定之標準租金，是原核定乃參照當地一般租金情況予以
      設算其租賃所得為二八九、一八三元【$507,340× (1-43%)】。又被告曾函詢
      新竹市稅捐稽徵處，查該址房屋現值為二、二四七、六○○元，土地價額為一
      ○、三一五、二五二元，其土地及建築物申報總價額年息百分之十為一、二五
      六、二八五元，較原核定系爭之租賃收入五○七、三四○元為高，是依行為時
      所得稅法第十四條第一項第五類第四款、同法施行細則第十六條、財政部七十
      七年十一月九日台稅一發第七七○六六五八五一號函及七十八年六月二十二日
      台財稅第七八○一五八九七二號函釋規定，原核定並無不合。
    3.原告主張其配偶蘇繼棟並未將房屋出租予黃錦秀，且無租賃關係，又原復查決
      定稱八十四年度在上開地址設有玫瑰天使商務餐廳及黃錦秀等七人在此營業，
      與原核定資料所載為黃錦秀及曾桂香兩人並不符乙節。按「當事人主張之事實
      須負舉證責任，倘其所提出之證據不足為其主張事實之證明，自不能認其主張
      之事實為真實。」為行政法院三十六年判字第十六號著有判例。經查依被告八
      十九年五月十一日北區國稅竹市資第八九○○四○○一號函說明二，查上述該
      址於八十四年度設有玫瑰天使商務餐廳及黃錦秀等七人在此營業，從事美食街
      型態之小吃店，此有玫瑰天使商務餐廳及黃錦秀等七人之營業設籍資料附卷可
      稽，是上述該址應有租賃之事實，又因原告原於復查申請書中主張所收取之押
      租金八○○萬元已存放新竹一信定存，並已申報綜合所得稅，是被告曾於八十
      九年六月二日北區國稅法第八九○二九○二八號函請原告提示該筆租賃所得及
      押金八○○萬元存放於新竹一信之定期存單等相關事證供核，惟原告仍未能提
      示相關資料供核，致無法就其主張予以審酌，是原告之主張，顯不足採。
    理  由
一、按「個人之綜合所得總額，以其全年左列各類所得合併計算之：‧‧‧第五類：
    ‧‧‧四、將財產借與他人使用，除經查明確係無償且非供營業或執行業務者使
    用外，應參照當地一般租金情況，計算租賃收入，繳納所得稅。」次按「本法第
    十四條第一項第五類第四款所稱他人，係指本人、配偶及直系親屬以外之個人或
    法人而言。」「本法第十四條第一項第五類第四款及第五款所稱當地一般租金，
    由當地主管稽徵機關查明報由省（直轄市）主管稽徵機關核定，並送財政部備查
    。」分別為行為時所得稅法第十四條第一項第五類第四款及行為時所得稅法施行
    細則第十六條第二項、第三項所明定。本件被告以依營業設籍資料顯示，系爭新
    竹市○○路一四七號房屋於八十四年度設有玫瑰天使商務餐廳及黃錦秀等七人在
    該址營業從事美食街型態之小吃店，因認該址有租賃之事實，據以核課原告配偶
    有二八九、一八三元之租賃所得，固非無見。惟查依原處分卷附被告所為原告八
    十四年度綜合所得稅核定通知書及八十四年度非自住房屋使用及租賃情形核定表
    所載，係以四四．○四坪計算租賃面積，認定原告配偶有取自黃錦秀之租賃所得
    二八九、一八三元，然系爭房屋既有黃錦秀、張長岸、曾桂香、楊偉良、陳麗鳳
    及玫瑰天使商務餐廳等人之設籍登記，其何以認定黃錦秀之租賃面積，似非有據
    ；又被告既認定原告配偶將系爭房屋租予黃錦秀等人使用，復查決定援引行為時
    所得稅法第十四條第一項第五類第四款關於將財產借與他人使用，參照當地一般
    租金情況計算租賃收入之規定，亦顯有未合。原處分既有違誤，訴願決定未予糾
    正，自欠妥適，應由本院將訴願決定及原處分（復查決定）均撤銷，由被告查明
    後另為適法之處分，爰不經言詞辯論為之（本件適用簡易訴訟程序）。
二、據上論結，本件原告之訴為有理由，依行政訴訟法第二百三十三條第一項、第九
    十八條第三項前段，判決如主文。
中    華    民    國    九十二      年      四      月      九          日
                 臺 北 高 等 行 政 法 院   第 四 庭
                                    法  官  楊 莉 莉
右為正本係照原本作成。
本件以訴訟事件所涉及之法律見解具有原則性者為限，始得於本判決送達後二十日
內向本院提出上訴狀並表明上訴理由，如已於本判決宣示後送達前提起上訴者，應
於判決送達後二十日內補具上訴理由（均按他造人數附繕本），且經最高行政法院
許可後方得上訴。
中    華    民    國    九十二      年      四      月      九          日
                                    書記官  王 俊 權


司法院資訊處製作；財團法人民間司法改革基金會備份。
